臺灣高雄地方法院民事裁定
108年度消債更字第162號
聲  請  人  蔡鴻賓  
0000000000000000

代  理  人  陳永祥律師
上列當事人因消費者債務清理事件聲請更生，本院裁定如下：
    主  文
聲請人蔡鴻賓自中華民國一百零八年十月二日下午四時起開始更
生程序。
命司法事務官進行本件更生程序。
    理  由
一、聲請意旨略以：伊無力清償債務，曾依消費者債務清理條例
    向高雄市苓雅區調解委員會聲請調解但不成立，爰於民國10
    8年5月23日聲請更生等語。
二、按債務人不能清償債務或有不能清償之虞者，得依本條例所
    定更生或清算程序，清理其債務。債務人無擔保或無優先權
    之債務總額未逾新臺幣（下同）12,000,000元者，於法院裁
    定開始清算程序或宣告破產前，得向法院聲請更生。法院開
    始更生程序之裁定，應載明其年、月、日、時，並即時發生
    效力。法院裁定開始更生或清算程序後，得命司法事務官進
    行更生或清算程序，必要時得選任律師、會計師或其他適當
    之自然人或法人一人為監督人或管理人。消費者債務清理條
    例（下稱消債條例）第3條、第42條第1項、第45條第1項及
    第16條第1項分別定有明文。
三、經查：
  ㈠聲請人所述，業經本院核閱高雄市苓雅區公所調解不成立證
    明書（卷第10頁）無訛。
  ㈡次查，聲請人於106年及107年度申報所得均為0元，惟其自陳
    聲請更生前2年內於越南工作，每月薪資約越南盾1,950萬元
    （約新臺幣26,000元），名下無財產，勞工保險自104年11
    月起投保於高雄市攝錄影業職業工會，另有保德信人壽保單
    解約金1,605元。又聲請人自陳先前於越南從事鞋業外包廠
    商之機械修理工作，無固定雇主，無法提出收入證明，自10
    8年6月起任職於越南之「永德實業有限公司」（WORLD TOP 
    INDUSTRIES LIMITED，於越南設立登記），每月薪資為越南
    盾2,400萬元，為固定工作，公司提供住宿，每2、3個月搭
    機往返越南胡志明市及臺灣，另其提出之任職證明書所載則
    為「賜昱公司」，及薪資明細表記載108年6月薪資為USD421
    元及VND3,002,000元、7月薪資為USD881及VND3,302,000元
    等情，此有債權人清冊（卷第3頁）、財產及收入狀況說明
    書（卷第4頁）、財團法人金融聯合徵信中心前置協商專用
    債權人清冊（卷第6至7頁）、財政部高雄國稅局106年及107
    年度綜合所得稅各類所得資料清單及總歸戶財產查詢清單（
    卷第8頁、第36至37頁）、信用報告（卷第30頁）、戶籍謄
    本（卷第33頁）、勞工保險被保險人投保資料表（卷第38頁
    ）、存摺（卷第46至72頁）、保德信人壽保險股份有限公司
    函（卷第78至79頁）、合約書（卷第81頁）、商業保險投保
    資料查詢結果表（卷第85頁）、任職證明書（卷第93頁）、
    薪資明細表（卷第94頁）等在卷可參。則在查無聲請人有其
    他收入來源之情形下，佐以其近年均於越南工作，並僅提出
    上開2個月之收入明細，本院即以其自陳每月收入越南盾2,4
    00萬元，換算新臺幣約為35,280元（以裁定時臺灣銀行現金
    賣出匯率0.00147計）作為核算其現在償債能力之基礎。
  ㈢關於聲請人個人日常必要支出部分，聲請人住居於越南國境
    內，自難以臺灣地區之生活費為計算之基礎，而其於財產及
    收入狀況說明書列計每月必要支出為勞健保費2,200元、房
    租4,000元、交通費5,000元（機票及當地交通費）及雜支3,
    500元等，合計14,700元，而聲請人現既居住於越南公司所
    提供之免費宿舍，且依工作合約書所載休假期間返家之費用
    採定額補貼，及臺灣與越南在經濟結構、社會環境、生活水
    準等方面尚有相當差異等情，本院估計越南生活費應以臺灣
    地區平均每人每月消費支出金額3分之1為計算依據，即約新
    臺幣5,000元作為聲請人個人於越南必要生活費用限度。
  ㈣至扶養部分，聲請人主張扶養父親，每月扶養費8,000元。按
    直系血親相互間，互負扶養之義務，民法第1114條第1款定
    有明文。查聲請人父親蔡謙義為32年生，106年及107年度申
    報所得均為0元，名下無財產，於87年9月領取勞保老年一次
    給付914,865元，現每月領取國民年金3,628元等情，此有戶
    籍謄本、所得資料及財產查詢清單、存摺、勞動部勞工保險
    局函附卷可憑（卷第34頁、第40至45頁、第73至74頁、第95
    頁）。扶養費用部分，依消費者債務清理條例第64條之2第1
    項及第2項規定，債務人必要生活費用，以最近一年衛生福
    利部或直轄市政府所公告當地區每人每月最低生活費一點二
    倍定之；受扶養者之必要生活費用，準用第1項規定計算基
    準數額，並依債務人依法應負擔扶養義務之比例認定之，而
    聲請人父親設籍於屏東，108年度臺灣省每人每月生活所必
    需即為最低生活費標準12,388元之1.2倍即14,866元，是在
    聲請人復未提出其他特殊需求需調查以利其支出審酌之情形
    下，聲請人之父親每月生活所必需應為15,719元，再扣除所
    領取之國民年金3,628元，由聲請人與另2名扶養義務人（參
    卷第75頁家族系統表）共同分擔後，聲請人每月負擔父親扶
    養費即應以3,746元【計算式：（14,866－3,628）÷3＝3,746
    】為度，其主張逾上開核算數額部分，難認可採。
四、綜上所述，以聲請人現每月收入35,280元為其償債能力基準
    ，扣除個人必要生活費5,000元及父親扶養費3,746元後，餘
    26,534元，而聲請人之債權人為國泰人壽保險股份有限公司
    ，債務總額為5,418,597元（參卷第23頁），扣除保德信人
    壽保險解約金1,605元，以聲請人每月所餘按月攤還結果，
    需約17年【計算式：（5,418,597－1,605）÷26,534÷12＝17.0
    】始能清償完畢，應認其已不能清償債務。此外，聲請人無
    擔保或無優先權之債務總額未逾1,200萬元，且無消債條例
    第6條第3項、第8條或第46條各款所定駁回更生聲請之事由
    存在，則聲請人聲請更生為有理由，應予准許，爰命司法事
    務官進行本件更生程序。
五、依消債條例第11條第1項、第45條第1項，裁定如主文。
中　　華　　民　　國　　108 　年　　10　　月　　2 　　日
                  民事庭　法　官　賴寶合
以上正本係照原本作成。
本裁定不得抗告。
中　　華　　民　　國　　108 　年　　10　　月　　2 　　日
                          書記官  胡美儀